臺灣高雄地方法院刑事判決
111年度審金訴字第283號
公  訴  人  臺灣高雄地方檢察署檢察官
被      告  鄭澄宇



上列被告因洗錢防制法等案件，經檢察官提起公訴（110年度偵
字第24184號）及移送併辦（110年度偵字第15610號、第17349號
、111年度偵字第11197號、第12907號），因被告於準備程序進
行中就被訴事實為有罪之陳述，本院合議庭裁定由受命法官進行
簡式審判程序，判決如下：
    主  文
鄭澄宇幫助犯洗錢防制法第十四條第一項之洗錢罪，處有期徒刑
肆月，併科罰金新臺幣參萬元，罰金如易服勞役，以新臺幣壹仟
元折算壹日。
    事實及理由
一、本件被告鄭澄宇所犯均為死刑、無期徒刑、最輕本刑為3年
    以上有期徒刑以外之罪，其於準備程序中就被訴事實為有罪
    之陳述，經法官告知簡式審判程序之旨，並聽取當事人之意
    見後，本院裁定進行簡式審判程序。又本件之證據調查，依
    刑事訴訟法第273條之2規定，不受同法第159條第1項、第16
    1條之2、第161條之3、第163條之1及第164條至第170條規定
    之限制，均合先敘明。
二、本案犯罪事實及證據，業據檢察官於起訴書及移送併辦意旨
    書記載明確，均予引用如附件一、二、三、四，並就證據部
    分補充：被告鄭澄宇於本院審理時之自白（見本院111審金
    訴283卷第63、83、89頁）。
三、論罪科刑：
（一）罪名：
　　　核被告所為，係犯刑法第30條第1項前段、第339條第1項
      之幫助犯詐欺取財罪，及刑法第30條第1項前段、洗錢防
      制法第2條第2款、第14條第1項之幫助洗錢罪。其以一行
      為，幫助他人對不同之被害人進行詐欺犯行，並同時觸犯
      幫助洗錢罪及幫助詐欺取財罪，為想像競合犯，應依刑法
      第55條前段規定，從一較重之幫助一般洗錢罪處斷。又檢
      察官移送併辦部分（即附件二、三、四），與起訴部分（
      即附件一部份）僅係被害人不同，具有想像競合之裁判上
      一罪關係，為起訴效力所及，本院自得併予審究，附此敘
      明。
（二）刑之減輕事由：
      被告未實際參與詐欺取財及洗錢之構成要件行為，其情節
      相對於詐欺取財罪之正犯而言，較為輕微，爰依刑法第30
      條第2項之規定，按正犯之刑減輕之；另按洗錢防制法第1
      6條第2項規定：「犯前2條之罪，在偵查或審判中自白者
      ，減輕其刑。」，被告於本院審理中已自白洗錢犯行，應
      依洗錢防制法第16條第2項規定減輕其刑，並與前開減輕
      事由，依法遞減之。
（三）刑罰裁量：
      爰以行為人之責任為基礎，審酌被告知悉國內現今詐欺案
      件盛行，竟輕易交付其所申辦之金融帳戶供他人非法使用
      ，幫助犯罪者隱匿真實身分，助長社會財產犯罪風氣及增
      加追緝犯罪之困難度，所為實屬不該；惟念其犯後坦承犯
      行，態度尚可，兼衡其素行、本件犯罪之手段、情節、所
      生危害、智識程度、家庭生活、經濟狀況等一切具體情狀
      （涉被告個人隱私，均詳卷），量處如主文所示之刑，並
      就罰金刑部分，諭知易服勞役之折算標準（因本件非最重
      本刑5年以下有期徒刑之罪，依法不得易科罰金，併此敘
      明）。
四、沒收與否之認定：
（一）按洗錢防制法第18條第1項固規定「犯第14條之罪，其所
      移轉、變更、掩飾、隱匿、收受、取得、持有、使用之財
      物或財產上利益，沒收之；犯第15條之罪，其所收受、持
      有、使用之財物或財產上利益，亦同。」惟該條文並無「
      不問屬於犯罪行為人與否」之絕對義務沒收要件，當以屬
      於犯罪行為人者為限（即實際管領者），始應沒收。查被
      告既已將上開渣打帳戶之提款卡、密碼交由詐欺集團成員
      使用，對匯入該帳戶內之款項已無事實上管領權，且被告
      於偵查及本院審理時均陳稱：沒有拿到任何不法所得等語
      （見偵一卷第78頁、本院111審金訴283卷第91頁），依卷
      內現有事證，亦查無被告因本案有獲取任何歸屬於被告之
      財物或財產上利益，是本案無從依洗錢防制法第18條第1
      項或刑法第38條之1第1項規定宣告沒收。
（二）被告交付詐欺集團成員之提款卡，雖係供犯罪所用之物，
      但未經扣案，且該等物品本身價值低微，沒收欠缺刑法上
      重要性，爰不予宣告沒收或追徵。
據上論斷，應依刑事訴訟法第273條之1第1項、第299條第1項前
段、第310條之2、第454條第2項，洗錢防制法第2條第2款、第14
條第1項、第16條第2項，刑法第11條前段、第30條第1項前段、
第2項、第339條第1項、第55條、第42條第3項前段，刑法施行法
第1條之1，判決如主文。
本案經檢察官鄭舒倪提起公訴、檢察官呂建興、張雅婷、鄭舒倪
移送併辦，檢察官范文欽到庭執行職務。
中　　華　　民　　國　　111 　年　　7 　　月　　26　　日
                  刑事第五庭  法  官    黃政忠
以上正本證明與原本無異。
如不服本判決應於收受判決後20日內向本院提出上訴書狀，並應
敘述具體理由。其未敘述上訴理由者，應於上訴期間屆滿後20日
內向本院補提理由書(均須按他造當事人之人數附繕本)「切勿逕
送上級法院」。
「因疫情而遲誤不變期間，得向法院聲請回復原狀」。
中　　華　　民　　國　　111 　年　　7 　　月　　27　　日
                              書記官    儲鳴霄
附錄本判決論罪科刑法條：
刑法第30條
幫助他人實行犯罪行為者，為幫助犯。雖他人不知幫助之情者，
亦同。
幫助犯之處罰，得按正犯之刑減輕之。

刑法第339條第1項
意圖為自己或第三人不法之所有，以詐術使人將本人或第三人之
物交付者，處5年以下有期徒刑、拘役或科或併科50萬元以下罰
金。

洗錢防制法第2條
本法所稱洗錢，指下列行為：
一、意圖掩飾或隱匿特定犯罪所得來源，或使他人逃避刑事追訴
    ，而移轉或變更特定犯罪所得。
二、掩飾或隱匿特定犯罪所得之本質、來源、去向、所在、所有
    權、處分權或其他權益者。
三、收受、持有或使用他人之特定犯罪所得。

洗錢防制法第14條
有第二條各款所列洗錢行為者，處7年以下有期徒刑，併科新臺
幣5百萬元以下罰金。
前項之未遂犯罰之。
前二項情形，不得科以超過其特定犯罪所定最重本刑之刑。
　　　　　　　　　　　　　　　
附件一：
臺灣高雄地方檢察署檢察官起訴書
                                    110年度偵字第24184號
    被      告　鄭澄宇　男　23歲（民國00年0月00日生）
　　　　　　　　　　　　住○○市○○區○○○路00巷0號2樓
                        (另案在法務部○○○○○○○執行                          中)
　　　　　　　　　　　　國民身分證統一編號：Z000000000號
上列被告因詐欺等案件，已經偵查終結，認應該提起公訴，茲將
犯罪事實及證據並所犯法條分敘如下：
　　　  犯罪事實
一、鄭澄宇依其及一般社會生活之通常經驗，可預見將金融機構
    帳戶存摺、提款卡及密碼提供他人使用，可能幫助掩飾、隱
    匿他人或幫助他人遂行詐欺取財，仍不違背其本意，而基於
    幫助掩飾、隱匿特定犯罪所得之本質、來源、去向、所在之
    犯意及幫助詐欺取財之犯意，於民國109年12月中旬某日，
    在高雄市楠梓區某處，將其申辦之渣打國際商業銀行帳號00
    000000000000號之帳戶(下稱渣打銀行帳戶)提款卡及密碼交
    付給詐騙集團成員使用，而以此方式容任詐欺集團成員使用
    上開渣打銀行帳戶。再由詐騙集團之成年成員共同意圖為自
    己不法之所有，基於三人以上共同詐欺取財之犯意聯絡，由
    該詐騙集團成員於同年12月9日0時42分許，透過交友軟體、
    Line與張登強聯繫，並以投資獲利為由施以詐術，致張登強
    陷於錯誤，依指示於同年12月23日21時22、23分許各匯款5
    萬元共計10萬元至上開渣打銀行帳戶。嗣因張登強發覺有異
    而報警處理，始循線查悉上情。
二、案經張登強訴由臺北市政府警察局中正第二分局報告偵辦。
　　　　證據並所犯法條
一、證據清單及待證事實
編號 證    據   方   法 待   證   事   實 ㈠ 被告鄭澄宇於偵訊之供述 被告將上開渣打銀行帳戶交付給他人使用之事實。 ㈡ 證人即告訴人張登強於警詢之證述 告訴人受騙後匯款共計10萬元至上開渣打銀行帳戶之事實。 ㈢ 告訴人提出之匯款擷圖、匯款帳戶交易明細、Line對話畫面 同上。 ㈣ 上開渣打銀行帳戶之交易明細 告訴人匯款共計10萬元至上開渣打銀行帳戶之事實。 
二、以現今詐欺集團詐欺手法多端，被告對詐欺集團有若干成員
    乙節，未必有所認識，此外，亦無其他積極證據足以證明被
    告對本案詐欺集團成員係3 人以上施行詐術之情有所認識，
    依罪疑唯輕原則，應認被告行為時，僅有幫助普通詐欺取財
    及洗錢之犯意。核被告所為，係犯刑法第30條第1項前段及
    第339條第1項幫助詐欺取財罪嫌、洗錢防制法第14條第1項
    之洗錢罪嫌。被告一行為犯詐欺取財罪與洗錢罪，係一行為觸
    犯數罪名，為想像競合犯，請依刑法第55條之規定，從一重
    之洗錢罪處斷。
三、依刑事訴訟法第251條第1項提起公訴。
  　此　致
臺灣高雄地方法院
中　　華　　民　　國　 110　　年　　12　　月　　13　　日
　　　　　　　　　　　　　　　檢　察　官  鄭舒倪
　　　　　　　　　　　　　　　
附件二：
臺灣高雄地方檢察署檢察官移送併辦意旨書
                                    110年度偵字第15610號
　　被      告　鄭澄宇　男　23歲（民國00年0月00日生）
　　　　　　　　　　　　住○○市○○區○○里0鄰○○○路0
　　　　　　　　　　　　　0巷0號2樓
                        （另案在法務部○○○○○○○執                            行中）
　　　　　　　　　　　　國民身分證統一編號：Z000000000號
上被告因詐欺等案件，業經偵查終結，認應移請臺灣高雄地方法
院併案審理，茲將犯罪事實及併辦理由分敘如下：
　　　　犯罪事實
一、鄭澄宇依其及一般社會生活之通常經驗，可預見將金融機構
    帳戶存摺、提款卡及密碼提供他人使用，可能幫助掩飾、隱
    匿他人或幫助他人遂行詐欺取財，仍不違背其本意，而基於
    幫助掩飾、隱匿特定犯罪所得之本質、來源、去向、所在之
    犯意及幫助詐欺取財之犯意，於民國109年12月中旬某日，
    在高雄市楠梓區某處，將其申辦之渣打國際商業銀行帳號00
    000000000000號之帳戶(下稱渣打銀行帳戶)提款卡及密碼交
    付給詐騙集團成員使用，而以此方式容任詐欺集團成員使用
    上開渣打銀行帳戶。再由詐騙集團之成年成員共同意圖為自
    己不法之所有，基於詐欺取財之犯意聯絡，由該詐騙集團成
    員另自同年10月12日起，透過交友軟體、Line與陳宏瑋聯繫
    ，並以投資獲利為由施以詐術，致陳宏瑋陷於錯誤，依指示
    於同年12月26日21時36分許匯款3萬元至上開渣打銀行帳戶
    。嗣因陳宏瑋發覺有異而報警處理，始循線查悉上情。
二、案經陳宏瑋訴由新北市政府警察局林口分局報告偵辦。
　　　　證據並所犯法條
一、證據：
（一）被告鄭澄宇於警詢及本署偵查中之供述。
（二）告訴人陳宏瑋於警詢之證述。
（三）告訴人所提供其與詐騙集團成員對話紀錄乙份。
（四）渣打銀行帳戶交易明細乙份。
二、所犯法條：
    核被告所為，係犯刑法第30條第1項、洗錢防制法第14條第1
    項、第2條第2款之幫助洗錢、刑法第30條第1項、第339條第
    1項之幫助詐欺取財等罪嫌。被告以一提供帳戶之行為，同
    時涉犯上開2罪名，為想像競合犯，應依刑法第55條規定從
    一重之幫助洗錢罪處斷。
三、併案理由：
    併案理由：被告前因提供上開渣打銀行帳戶而涉犯幫助詐欺
    取財等案件，業經本署檢察官以110年度偵字第24184號提起
    公訴，現由貴院審理中，有本署刑案資料查註紀錄表、前案
    起訴書在卷可參。本件被告交付同一金融帳戶之行為，幫助
    該詐騙集團成員使用上開渣打銀行帳戶對不同被害人詐欺取
    財，與前案之犯罪事實係一行為侵害數被害人法益，有想像
    競合之裁判上一罪關係，為法律上同一案件，依刑事訴訟法
    第267條規定，爰請依法併案審理。
　  此　致
臺灣高雄地方法院
中　　華　　民　　國　 111　　年　　1 　　月　　17　　日
　　　　　　　　　　　　　　　檢　察　官  呂建興

附件三：
臺灣高雄地方檢察署檢察官移送併辦意旨書
                                    110年度偵字第17349號
　　被　　　告　鄭澄宇　男　23歲（民國00年0月00日生）
　　　　　　　　　　　　住○○市○○區○○○路00巷0號2樓
                        (現於法務部○○○○○○○)
　　　　　　　　　　　　國民身分證統一編號：Z000000000號
上列被告因詐欺案件，業經偵查終結，認應移請臺灣高雄地方法
院併案審理，茲將犯罪事實、證據、所犯法條及併案理由分述如
下：
一、犯罪事實：
(一)鄭澄宇基於幫助詐欺取財及幫助洗錢之不確定故意，於民國
    109年12月中旬某日，在高雄市楠梓區某處，將其申辦之渣
    打國際商業銀行帳號00000000000000號之帳戶（下稱本案帳
    戶）提款卡及密碼提供予不詳之詐欺集團成員使用。嗣上開
    詐騙集團成員利用網際網路散布可投資獲利之不實訊息，誆
    騙附表所示之洪鈴香等人，致渠等均陷於錯誤，而於附表所
    示時間，匯款至附表所示金額至上本案帳戶內，旋遭該詐騙
    集團成員提領。嗣附表所示之人發覺遭騙，報警查悉上情。
(二)案經洪鈴香、黃妍菲、蔡佩君、李祝豪、姜函汝、林義龍訴
    由高雄市政府警察局苓雅分局報告偵辦。
二、證據：
(一)被告鄭澄宇於偵查中之供述。
(二)告訴人洪鈴香、黃妍菲、蔡佩君、李祝豪、姜函汝、林義龍
    於警詢之指述。
(三)本案帳戶之開戶資料及交易明細表。
(四)告訴人洪鈴香、黃妍菲、蔡佩君、李祝豪、姜函汝、林義龍
    提供之LINE對話截圖、匯款資料。
三、所犯法條：
    刑法第30條第1項、洗錢防制法第2條第2款、第14條第1項之
    幫助一般洗錢罪及刑法第30條第1項、第339條第1項之幫助
    詐欺取財罪嫌。
四、併案理由：
    被告前因詐欺案件，經本署檢察官以110年度偵字第24184號提
    起公訴，有本署刑案資料查註記錄表、起訴書各1份在卷足憑
    。本案同一被告所涉罪嫌，與另案聲請簡易判決處刑部分，
    為法律上同一案件，基於審判不可分之原則，爰請貴院併予審
    判。
　　此　  致
臺灣高雄地方法院
中　　華　　民　　國　 111　　年　　2 　　月　　11　　日
　　　　　　　　　　　　　　　檢　察　官　張雅婷
附表
編號 告訴人 匯款時間 匯款金額(新臺幣) 1 洪鈴香 109年12月25日13時47分許 3萬元   109年12月28日13時41分許 5萬元   109年12月28日15時4分許 10萬元   109年12月28日16時48分許 5萬元 2 黃妍菲 109年12月28日15時19分許 20萬元 3 蔡佩君 109年12月28日14時14分許 5萬元   109年12月28日14時15分許 5萬元 4 李祝豪 109年12月28日15時4分許 60萬元 5 姜函汝 109年12月28日16時9分許 5萬元   109年12月28日16時10分許 5萬元   109年12月29日14時32分許 5萬元 6 林義龍 109年12月29日14時21分許 5萬元   109年12月29日14時23分許 5萬元 

附件四：
臺灣高雄地方檢察署檢察官移送併辦意旨書
                                    111年度偵字第11197號
                                               第12907號
　　被　　　告　鄭澄宇　男　23歲（民國00年0月00日生）
　　　　　　　　　　　　住○○市○○區○○○路00巷0號2樓 (另案在法務部○○○○○○○執    行中)
　　　　　　　　　　　　國民身分證統一編號：Z000000000號
上列被告前因違反洗錢防制法等案件，經檢察官提起公訴（110
年度偵字第24184號），現由貴院君股(111年審金訴字48號)審理
中，認為本案應移併前案審理，茲敘述犯罪事實及證據並所犯法
條如下：
　　　　犯罪事實
一、鄭澄宇依其及一般社會生活之通常經驗，可預見將金融機構
    帳戶存摺、提款卡及密碼提供他人使用，可能幫助掩飾、隱
    匿他人或幫助他人遂行詐欺取財，仍不違背其本意，而基於
    幫助掩飾、隱匿特定犯罪所得之本質、來源、去向、所在之
    犯意及幫助詐欺取財之犯意，於民國109年12月中旬某日，
    在高雄市楠梓區某處，將其申辦之渣打國際商業銀行帳號00
    000000000000號之帳戶(下稱渣打銀行帳戶)提款卡及密碼交
    付給詐騙集團成員使用，而以此方式容任詐欺集團成員使用
    上開渣打銀行帳戶。再由詐騙集團之成年成員共同意圖為自
    己不法之所有，基於三人以上共同詐欺取財之犯意聯絡，由
    該詐騙集團成員於附表所示時間、方式，對附表所示之朱志
    蓉、張淑茹、楊浩偉及曾妮等4人(下稱朱志蓉等4人)施以詐
    術，致朱志蓉等4人陷於錯誤，依指示於附表所示之時間匯
    款至上開渣打銀行帳戶。嗣因朱志蓉等4人發覺有異而報警
    處理，始循線查悉上情。
二、案經朱志蓉等4人分別訴由高雄市政府警察局旗山分局、嘉
    義縣政府警察局朴子分局報告偵辦。
　　　　證據並所犯法條
一、證據清單及待證事實
編號 證   據   方   法 待   證   事   實 ㈠ 被告鄭澄宇於警詢之供述 被告將上開渣打銀行帳戶交付給他人使用之事實。 ㈡ 證人即告訴人朱志蓉等4人於警詢之證述 告訴人4人受騙後匯款至上開渣打銀行帳戶之事實。 ㈢ 告訴人4人提供之匯款資料、與詐騙集團對話紀錄、上開渣打銀行帳戶之交易明細 同上。 
二、核被告所為，係犯刑法第30條第1項前段及第339條第1項之
    幫助詐欺取財罪嫌、刑法第30條第1項前段及洗錢防制法第1
    4條第1項之幫助洗錢罪嫌。被告一行為犯幫助詐欺取財及幫
    助洗錢等罪嫌，係一行為觸犯數罪名，為想像競合犯，請從
    一重之幫助洗錢論處。
三、併案理由：被告前因違反洗錢防制法等案件，經本署以110
    年度偵字第24184號提起公訴，現由貴院君股(111年審金訴
    字48號)審理中。又本案與貴院審理案件之犯罪事實屬裁判
    上一罪，為法律上同一案件，爰請依法併予審理。
　  此　致
臺灣高雄地方法院
中　　華　　民　　國　 111　　年　　5 　　月　　2 　　日
　　　　　　　　　　　　　　　檢　察　官  鄭舒倪

附表:
編號 告訴人      詐    騙    方    式 匯款時間、金額新臺幣(下同) ㈠ 朱志蓉(提告) 詐騙集團於109年12月16日前某時，Instagram軟體刊登「假投資獲利」之廣告訊息，誘使被害人加入Line好友後聯絡，致其陷於錯誤匯款。 109年12月28日15時21、57分、16時11分許，分別匯款5萬、3萬、2萬元(共計10萬元)。 ㈡ 張淑茹(提告) 詐騙集團於109年12月7日前某時，在Instagram軟體刊登「假投資獲利」之廣告訊息，誘使被害人加入Line好友後聯絡，致其陷於錯誤匯款。 109年12月28日15時30分許匯款20萬元。 ㈢ 楊浩偉(提告) 詐騙集團於109年12月8日11時許前某時，在臉書刊登「假投資獲利」之廣告訊息，誘使被害人加入Line好友後聯絡，致其陷於錯誤匯款。 109年12月28日15時32分許匯款25萬元。 ㈣ 曾妮(提告) 詐騙集團於109年12月12日前某時許，在網路刊登「假投資獲利」之廣告訊息，誘使被害人加入Line好友後聯絡，致其陷於錯誤匯款。 109年12月29日15時33分許匯款47萬元。